【裁判字號】    95,台上,7360
【裁判日期】    951229
【裁判案由】    違反毒品危害防制條例
【裁判全文】
最高法院刑事判決            九十五年度台上字第七三六０號
上  訴  人  甲○○
選任辯護人  黃重鋼律師
            林上鈞律師
            王耀安律師
上列上訴人因違反毒品危害防制條例案件，不服台灣高等法院中
華民國九十五年九月十九日第二審更審判決（九十五年度上更(二)
字第五一三號；起訴案號：台灣板橋地方法院檢察署九十二年度
偵字第二一六八二、二一六八三號），提起上訴，本院判決如下
：
    主  文
上訴駁回。
    理  由
按刑事訴訟法第三百七十七條規定：上訴於第三審法院，非以判
決違背法令為理由，不得為之。是提起第三審上訴，應以原判決
違背法令為理由，係屬法定要件；如上訴理由狀並未依據卷內訴
訟資料具體指摘原判決不適用何種法則或如何適用不當，或所指
摘原判決違法情事，顯與法律規定得為第三審上訴理由之違法情
形不相適合時，均應認其上訴為違背法律上之程式，予以駁回。
本件原判決認定上訴人甲○○有原判決事實欄所載之犯行，因而
撤銷第一審關於意圖販賣而持有第一級毒品部分之科刑判決，改
判變更關於上訴人持有大麻部分檢察官之起訴法條，仍依想像競
合犯之規定，從一重論處上訴人意圖販賣而持有第一級毒品罪刑
。已依憑證人鍾炳信、魏添興在上訴審之證言、證人黃炯俊於第
一審之證詞，上訴人於警詢、偵查及第一審之供述及上訴人所使
用0000000000號行動電話之通訊監察錄音譯文及第一
審於民國九十三年六月二日勘驗通訊監察錄音帶之審判筆錄、法
務部調查局九十三年一月十四日調科壹字第０六０００七八０七
號、第000000000號鑑定通知書、內政部警政署刑事警
察局九十三年二月五日刑鑑字第０九二０二三三四五五號鑑驗通
知書、現場照片暨扣案原判決附表所示之物品等證據資料，敘述
其認定之理由。對於上訴人於原審否認有意圖販賣而持有第一級
毒品海洛因、第二級毒品安非他命之犯行，辯稱：扣案之海洛因
與安非他命是買來供自己施用，係與綽號「阿龍」之魏添興、綽
號「阿信」之鍾炳信合資，於九十二年十二月四日為警查獲前向
綽號「阿財」之不詳姓名者購買，原判決附表編號一之海洛因九
包，其中在伊身上查獲之二包，為伊所有，其他七包中為鍾炳信
要伊為其購買，一半為鍾炳信所有，尚未拿取，同附表編號二之
安非他命，其中二包半為伊所有，四包為鍾炳信所有，其餘一包
半為魏添興所有，非伊一人所有云云。如何為飾卸之詞，不足採
取，已依憑卷證資料，詳加指駁。並說明證人魏添興、鍾炳信在
上訴審（魏添興部分，原判決誤載為更(一)審）所為與上訴人合資
購買毒品之證詞，要屬迴護之詞，委無可採。且敘明：上訴人確
有將所持有之海洛因、安非他命等毒品起意販賣予綽號「阿坤」
、「阿傑」等不詳姓名之人之意圖；上訴人於耗費鉅資購買大量
之毒品供施用，於九十二年十一月中旬之後，為支應吸毒及生活
開銷所需，改變犯意意圖販毒營利而持有毒品。所為合法之事實
認定，俱有卷內證據資料足憑，從形式上觀察，原判決並無違法
之情形存在。上訴意旨略以：(一)原判決僅依扣案毒品之數量遠超
出一己施用量，即認上訴人係意圖販賣而持有毒品，要與經驗法
則相違，自有不適用法則之違法。(二)原判決未說明認定扣案毒品
係上訴人於九十二年十月間向「阿財」購入所憑之證據，自有理
由不備之違法。再上訴人自九十一年間起擺設地攤，月入新台幣
（下同）八、九萬元，並無任何財務上之壓力致需販賣毒品牟利
，亦無證人證明曾與上訴人交易毒品，原判決未說明依何證據可
資證明上訴人因生活上有資金成本之壓力，為支應吸毒及生活開
銷而起意販賣原供己施用之毒品。又依卷附通訊監察錄音譯文，
關於交易之重量、價格、交貨時間及地點，均未明確約定，尚不
能憑以推測上訴人有販賣獲利之意圖，縱在交談中達成合意，上
訴人亦有單純轉讓他人之可能，原判決未詳為說明上訴人如何有
販賣毒品營利之意圖，均非無理由不備之違誤。(三)原審未調查原
判決附表編號二所示之茶葉罐究屬何人所有，逕以衡之常情為由
，認定該茶葉罐必為上訴人所有，進而為沒收之諭知，亦有證據
調查未盡及適用法則不當之違法云云。按取捨證據及認定事實，
乃事實審法院職權之行使，其對證據證明力所為之判斷，苟係基
於吾人日常生活之經驗，而未違背客觀上應認為確實之定則，並
已敘述其何以為此一判斷之理由者，即不能指為違法。經查，原
判決綜合全案證據資料，本於事實審法院職權推理之作用，認定
上訴人有原判決事實及理由欄一所載之犯行，對於上訴人如何於
九十二年十月間向「阿財」購買扣案毒品、如何於持有毒品期間
起意販賣營利及原判決附表編號二所示之茶葉罐如何足以判斷為
上訴人所有，上訴人所為辯解，何以均不足採信，已於理由中五
(三)(四)九(三)逐一說明指駁，綦詳。所為論斷，俱有卷證資料可資覆
按，核無適用證據法則不當、理由不備或應於審判期日調查之證
據而未予調查等違法之情形。上訴意旨置原判決所為之明白論斷
於不顧，猶執已為原審指駁之陳詞爭辯，及對原審取捨證據與自
由判斷證據證明力之職權行使，重為單純事實上之爭辯，依首揭
之說明，自非適法之第三審上訴理由。再原判決事實及理由欄五
(三)1.已明確認定上訴人所為扣案海洛因及安非他命係九十二年十
二月四日向「阿財」買入之辯解，並非實情；至同欄五(三)2.載稱
上訴人於更(一)審中陳稱「扣案附表編號一二之海洛因及安非他命
是九十二年十二月四日當天向『阿財』買的，海洛因六兩、安非
他命九兩，總金額九十萬元，是我與魏添興、鍾炳信合買，魏添
興已取走，我與鍾炳信還未分云云」，則係就上訴人持有扣案毒
品來源，列載上訴人於警詢、偵查、第一審及更(一)審歷次陳述內
容，憑以指駁其所為於九十二年十二月四日購買之辯解不實，與
所認定上訴人於九十二年十月間購入之認定，並無齟齬。上訴意
旨另以：原判決事實及理由欄一五(三)1.(四)3.已分別記載及認定上
訴人於九十二年十月間某日向「阿財」購買毒品。然同欄五(三)2.
則採納上訴人在更(一)審所為九十二年十二月四日向「阿財」購買
毒品之辯解，認與魏添興、鍾炳信之證詞相互矛盾，進而認上訴
人未與魏添興、鍾炳信合資購買毒品，自有理由矛盾之違法等語
。查係以自己之說詞，任意指摘原判決為違法，殊非上訴第三審
之適法理由。又按「當事人、代理人、辯護人或輔佐人聲請調查
證據，應以書狀分別具體記載下列事項：一聲請調查之證據及其
與待證事實之關係。二聲請傳喚之證人、鑑定人、通譯之姓名、
性別、住居所及預期詰問所需之時間。」「調查證據聲請書狀，
應按他造人數提出繕本。」刑事訴訟法第一百六十三條之一第一
項第一、二款、第二項定有明文。卷查，上訴人僅於原審準備程
序向受命法官以言詞陳稱：「請傳喚水碓七路當時值班警員，證
明被查獲時，不只有我一人，我屋內尚有其他人在場，因我被警
察查獲時，魏添興有跳樓要逃跑。」（原審卷第三二頁）；另於
更(一)審九十四年十二月二十七日準備程序時，由其選任辯護人以
言詞陳稱：「我們請求傳訊被告當時的女友許佳琪到庭來作證，
當時該女友確實與被告一起住在一樓的住家，當時所購買的毒品
係供被告及他的女友一起施用。該證人的住所我們再行書狀陳報
。」云云（更(一)卷第六九頁）。然均未依上揭規定具狀聲請傳喚
證人許佳琪或現場查獲之警員以資調查證據，且又無同條第三項
所規定不能提出書狀而有正當理由或情況急迫情事，上揭言詞聲
請訊問證人，難認已依法提出聲請調查證據。況原審審判程序經
審判長詢以尚有何證據請求調查時，上訴人及其選任辯護人亦均
答稱：「無」（同上卷第五十、五一頁）。原審既認調查所得之
證據已足以證明上訴人犯罪，未傳喚許佳琪或現場查獲之警員為
無益之調查，要無證據調查未盡之違法。上訴意旨另以其於原審
聲請傳喚證人許佳琪，目的在於釐清上訴人是否與之共同施用而
須購入較多量之毒品，並可查證上訴人果否有聯繫轉讓毒品獲利
之情形；又上訴人另聲請傳喚現場查獲之警員，亦可證明並未發
現交易行為。原審未為調查，自有應於審判期日調查之證據而未
予調查之違法云云。自非依據卷內訴訟資料而為適法具體之指明
，核與法律規定得為第三審上訴理由之違法情形，不相適合。再
上訴意旨另謂：原判決事實及理由欄五(三)2.引用上訴卷第一六六
頁之審判程序筆錄之記載，以證人魏添興已證稱其與上訴人甲○
○共同出資購買毒品，因九十二年十二月四日警員前往上訴人住
處時逃逸，尚未分到毒品等語。再以所稱尚未分到毒品一節，與
上訴人於更(一)審所為三人合資購買毒品，魏添興部分已取走之辯
解不符，認魏添興在上訴審之證詞，並非可採。然魏添興在上訴
審作證時，並未陳稱其尚未分到毒品，亦與上訴人在更(一)審之辯
解相符。原判決以魏添興之證詞與上訴人之辯解相扞格，認無可
採，自有證據上理由矛盾之違法等語。經查，證人魏添興於上訴
審九十四年三月八日審判程序作證時，並未陳稱其尚未分到毒品
（上訴卷第一六五頁至第一六八頁），原判決事實及理由欄五(三)
2.此部分之記載，固與卷證資料不符。然魏添興同時證稱其與鍾
炳信及上訴人各出資三十萬元合買毒品，原判決已依鍾炳信所指
三人合資購買日期與上訴人辯解不符，本於調查所得之心證，定
其取捨並說明上訴人實未與魏添興及鍾炳信合資購買扣案毒品。
是經摒除上揭與卷證資料不符記載部分，仍應獲致相同之結論而
於判決本旨無影響，亦不得據為上訴第三審之合法理由。至其餘
上訴意旨所執各詞，原判決或已在理由中論斷綦詳，並無上訴意
旨所指之違法情形；或係以自己主觀之說詞，就原審採證認事之
職權行使或與犯罪構成要件無涉之枝節，漫為單純之事實上爭辯
，均難認係適法之第三審上訴理由。衡以上述之說明，應認其上
訴違背法律上之程式，予以駁回。
據上論結，應依刑事訴訟法第三百九十五條前段，判決如主文。
中    華    民    國  九十五  年  十二    月  二十九  日
                      最高法院刑事第十庭
                          審判長法官  洪  清  江
                                法官  石  木  欽
                                法官  李  伯  道
                                法官  林  勤  純
                                法官  陳  晴  教
      本件正本證明與原本無異
                                      書  記  官
中    華    民    國  九十六  年    一    月    五    日
                                                Ａ


司法院資訊處製作；財團法人民間司法改革基金會備份。
